臺灣雲林地方法院民事簡易判決
110年度虎簡字第203號
原      告  匯興資產管理有限公司


法定代理人  褚丹明  
訴訟代理人  季佩芃律師
複代理人    鍾奇維  



被      告  鍾哲豪（兼鍾志修之繼承人）

            邱美霞（即鍾志修之繼承人）

            鍾侑庭（即鍾志修之繼承人）

共      同
訴訟代理人  陳青來律師
上列當事人間請求撤銷贈與行為等事件，本院於民國111年1月28
日言詞辯論終結，判決如下：
    主      文
被告鍾哲豪、邱美霞、鍾侑庭之被繼承人鍾志修與被告鍾哲豪就
雲林縣○○鄉○○○段○○○地號土地（權利範圍：全部）於民國一百零
六年十月二日所為之贈與債權行為，及於民國一百零六年十月十
九日所為以贈與為原因之所有權移轉物權行為，均應予撤銷。
被告鍾哲豪應將前項土地於民國一百零六年十月十九日所為以贈
與為原因之所有權移轉登記予以塗銷，並回復登記為被繼承人鍾
志修之繼承人即被告鍾哲豪、邱美霞、鍾侑庭公同共有。
原告其餘之訴駁回。
訴訟費用新臺幣壹仟伍佰伍拾元由被告鍾哲豪、邱美霞、鍾侑庭
負擔。
    事實及理由
一、原告起訴主張：訴外人即被繼承人鍾志修前積欠訴外人即原
    債權人台灣土地開發信託投資股份有限公司（已更名為台灣
    土地開發股份有限公司，下稱台灣土地開發公司）借款未清
    償，後台灣土地開發公司於民國100年5月6日將對被繼承人
    鍾志修之債權及一切從屬權利轉讓與原告，故原告為被繼承
    人鍾志修之合法債權人。雲林縣○○鄉○○○段000地號土地（權
    利範圍：全部，下稱系爭土地）原屬被繼承人鍾志修所有，
    因被繼承人鍾志修於108年11月19日（起訴狀誤載為108年1
    月28日）死亡，被告鍾哲豪、邱美霞、鍾侑庭（下除分稱外
    ，合稱被告三人）為其繼承人，本應因繼承而公同共有系爭
    土地，惟被繼承人鍾志修明知其對原告負有金錢債務尚未清
    償，仍於生前之106年10月2日（起訴狀誤載為106年10月19
    日）與被告鍾哲豪協議，將系爭土地贈與被告鍾哲豪，並於
    106年10月19日辦理繼承登記，使其得供債權人求償之責任
    財產減少，造成原告無從對系爭土地強制執行，有害於原告
    之債權，原告自得請求撤銷被繼承人鍾志修與被告鍾哲豪就
    系爭土地所為贈與債權行為，並得請求被告三人將以贈與為
    原因所為之所有權移轉登記予以塗銷，登記為被告三人公同
    共有，爰依民法第244條第1項、第4項規定提起本件訴訟等
    語。並聲明：被繼承人鍾志修與被告鍾哲豪就系爭土地於10
    6年10月2日（起訴狀誤載為106年10月19日）所為之贈與債
    權行為，及於106年10月19日所為以贈與為原因之所有權移
    轉物權行為，均應予撤銷；被告三人應將系爭土地於106年1
    0月19日所為以贈與為原因之所有權移轉登記予以塗銷，並
    回復登記為被告三人公同共有。
二、被告均辯以：本院91年度執字第10322號受償之本金為新臺
    幣（下同）1,126,663元，不是901,964元，退回之土地增值
    稅224,699元亦應計入受償本金內。被告三人有意願就被繼
    承人鍾志修積欠原告之本金部分予以清償，利息和違約金部
    分希望可以免責。本件贈與行為為被繼承人鍾志修所辦理，
    被告鍾哲豪並不知道，但對於此為無償行為沒有意見等語。
    並均聲明：請求駁回原告之訴。
三、本院之判斷：
  ㈠債務人所為之無償行為，有害及債權者，債權人得聲請法院
    撤銷之；債權人聲請法院撤銷時，得並聲請命受益人回復原
    狀；該撤銷權自債權人知有撤銷原因時起，1年間不行使，
    或自詐害債權行為時起經過10年而消滅，民法第244條第1項
    、第4項、第245條分別定有明文。又繼承人自繼承開始時，
    除本法另有規定外，承受被繼承人財產上之一切權利、義務
    ，民法第1148條第1項前段亦有明文規定。
  ㈡債權人主張第244條之撤銷權時，就除斥期間有無經過，雖當
    事人未有主張或抗辯，法院亦應先為調查認定，以為判斷依
    據。本院經依職權調取系爭土地之地政電子謄本調閱紀錄資
    料，未見原告有於起訴1年以前調閱該等資料之紀錄等情，
    有中華電信股份有限公司數據通信分公司110年8月3日數府
    三字第1100001778號函暨附件、起訴狀上本院收文章日期戳
    印可查（見本院卷第115至118頁、第9頁）可查，則原告提
    起本件撤銷訴訟，尚未逾1年之除斥期間，應堪認定。
  ㈢原告主張被繼承人鍾志修積欠原告款項尚未清償，於前揭時
    間將系爭土地贈與被告鍾哲豪並辦妥所有權移轉登記，其無
    償行為有害於原告之債權，嗣被繼承人鍾志修於108年11月1
    9日死亡，被告三人均為其繼承人，並未拋棄繼承等情，被
    告三人未予爭執，且有原告提出之本院91年度執字第10322
    號債權憑證、債權讓與證明書、財政部臺北市國稅局財產歸
    屬資料清單、系爭土地登記謄本、地籍異動索引、存證信函
    、郵件回執、被繼承人鍾志修繼承系統表、其與被告三人之
    戶籍謄本、家事事件公告在卷可稽（見本院卷第15至29、93
    至109頁），復有本院依職權調取及查詢之雲林縣西螺地政
    事務所106年螺資地字第51600號登記申請案影本、本院虎尾
    簡易庭查詢表、被繼承人鍾志修稅務電子閘門所得調件明細
    表、財團法人金融聯合徵信中心會員報送授信資料明細附卷
    可參（見本院卷第37至59、65至77、121至141頁），堪信為
    真實。是原告本於被繼承人鍾志修之債權人地位，依民法第
    244條第1項規定及繼承之法律關係，對被告三人起訴請求撤
    銷被繼承人鍾志修與被告鍾哲豪就系爭土地所為贈與之債權
    行為及所有權移轉之物權行為，及依民法第244條第4項規定
    ，請求受益人即被告鍾哲豪塗銷前揭以贈與為原因之所有權
    移轉登記，並將系爭土地回復為被告三人公同共有，均屬有
    據。至原告聲請回復原狀，依前揭規定及說明，應僅向受益
    人即被告鍾哲豪請求即已足，是其請求被告邱美霞、鍾侑庭
    亦應塗銷系爭土地移轉登記，並無所據，無從准許。
  ㈣被告三人雖就本件本金債權額究為多少為爭執，惟縱若依其
    等主張，被繼承人鍾志修為本件贈與行為時，尚有積欠其他
    金融機構債務未為清償，其資力顯不足以清償債務，所為無
    償行為仍有害於原告之債權，是並不因此影響原告撤銷權之
    行使，被告三人此部分抗辯與本件無涉，一併敘明。
四、從而，原告依民法第244條第1項、第4項之規定及繼承之法
    律關係，訴請撤銷被告三人之被繼承人鍾志修與被告鍾哲豪
    就系爭土地於106年10月2日所為贈與之債權行為及於106年1
    0月19日所為以贈與為原因之所有權移轉物權行為，並請求
    被告鍾哲豪將系爭土地於106年10月19日所為以贈與為原因
    之所有權移轉登記予以塗銷，回復登記為被告三人公同共有
    ，為有理由，應予准許；其請求被告邱美霞、鍾侑庭塗銷所
    有權移轉登記而回復原狀部分，則無理由，應予駁回。
五、本件事證已臻明確，兩造其餘之攻擊或防禦方法，及所援用
    之證據，經本院斟酌後，認為與判決基礎之事實並無影響，
    均不足以影響本裁判之結果，自無庸一一詳予論駁之必要，
    併此敘明。
六、訴訟費用負擔之依據：民事訴訟法第79條、第85條第1項前
    段。
中　　華　　民　　國　　111 　年　　2 　　月　　11　　日
                  虎尾簡易庭  法  官  黃麗文
以上正本證明與原本無異。
如不服本判決，須於判決送達後20日內向本庭（臺灣雲林地方法
院虎尾簡易庭）提出上訴狀。（須按他造當事人之人數附繕本）
。
中　　華　　民　　國　　111 　年　　2 　　月　　11　　日
                              書記官  曾鈺仁